【裁判字號】    98,簡上,13
【裁判日期】    980803
【裁判案由】    辦理汽車過戶登記
【裁判全文】
臺灣基隆地方法院民事判決              98年度簡上字第13號
上  訴  人  丙○○
被  上訴人  奇異資融股份有限公司
法定代理人  甲○○
訴訟代理人  周宜榛
            丁○○
            李美怡
上列當事人間請求辦理汽車過戶登記事件，上訴人對於民國98年
2月20日本院基隆簡易庭97年度基簡字第1129號判決提起上訴，
本院第二審合議庭於中華民國98年7月20日言詞辯論終結，判決
如下：
    主  文
上訴駁回。
第二審訴訟費用由上訴人負擔。
    事實及理由
一、本件被上訴人於原審起訴主張：車號ＫＮ－1578號自用小客
    車（下稱系爭車輛）原為被上訴人所有並出售予訴外人吳鳳
    嬌，惟吳鳳嬌因無力繳納分期價金，被上訴人於民國（下同
    ）85年1月6日經法院強制執行點交取回系爭車輛後，於同年
    月20日以新台幣（下同）102,000元出售予上訴人，兩造並
    簽立切結書一紙，約定上訴人須於法院點交日期一個月後之
    一週內辦妥系爭車輛過戶手續，惟經被上訴人多次以口頭、
    書面催告上訴人，上訴人均未履行，被上訴人並於97年中收
    到交通部公路總局新竹區監理所中壢監理站來函，要求被上
    訴人繳清系爭車輛自85年1月1日起至96年6月30日止汽車燃
    料使用費99,360元，另桃園縣政府地方稅務局亦發函要求被
    上訴人繳清系爭車輛93年至96年間之使用牌照稅98,654元，
    被上訴人雖向上開機關提呈相關資料，證明被上訴人已將系
    爭車輛所有權移轉予上訴人，惟上開機關以被上訴人提出文
    件係私文書為由不予採認，因上訴人之遲延履行致被上訴人
    受有行政機關不利之行政處分等情，為此提起本件訴訟，請
    求上訴人應協同被上訴人共同向公路監理機關辦理車牌號碼
    KN -1578號汽車過戶為上訴人所有之登記。
二、上訴人於原審抗辯略以：上訴人雖曾在12年前向被上訴人購
    買系爭車輛，然隨即將系爭車輛轉售予訴外人乙○○，並與
    被上訴人約定將過戶文件寄至台北縣汐止鎮○○路○段273號
    由訴外人收受，如今被上訴人卻又向上訴人請求移轉過戶系
    爭車輛，有違誠信原則。且於97年9月25日被上訴人才接到
    通知，距系爭車輛約定過戶日期已逾12年，顯已逾民法第19
    7條之時效等語，並請求駁回被上訴人之訴。
三、本件原審對於上訴人之請求，判決上訴人全部敗訴，上訴人
    就前開敗訴判決聲明不服，提起本件上訴，聲明請求廢棄原
    判決，並補充略以：依據訴外人乙○○98年5月15日寄予上
    訴人之存證信函，即可證明系爭車輛已於85年由其購得；又
    依公路監理站法規，點交車只要出具法院點交單到轄區監理
    站補得行車執照或汽車新領登記書俾以憑辦理過戶，按監理
    站稱90年以前，任何人只要取得該車法院點交函等車籍資料
    ，即可隨時過戶，並未限定拍定人或債權人，系爭車輛於85
    年出售予訴外人乙○○後，上訴人已將該車所有證件一併交
    付無訛，系爭車輛應登記為訴外人乙○○所有。
四、被上訴人則引用與原審判決記載相同者外，並聲明請求駁回
    上訴。
五、經查，車號ＫＮ－1578號自用小客車原為被上訴人所有並出
    售予訴外人吳鳳嬌，惟吳鳳嬌因無力繳納分期價金，被上訴
    人於85年1月6日經法院強制執行點交取回系爭車輛後，於同
    年月20日以102,000元出售予上訴人，兩造並簽立切結書約
    定上訴人須於法院點交日期一個月後之一週內辦妥系爭車輛
    過戶手續，惟經被上訴人多次催告上訴人，上訴人迄未履行
    等事實，為兩造所不爭執，並有承購車輛切結書、收據、存
    證信函及車籍登記資料附卷可稽，應堪信為真正。
六、按債之關係，僅存在於雙方當事人間，債權債務之主體，以
    締結契約之當事人為準（最高法院18年上字第1422號、43年
    台上字第99號判例參照）。經查，本件上訴人向被上訴人拍
    定系爭車輛並簽定承購車輛切結書一紙，約定自承購取得系
    爭車輛日起，所有民、刑事責任皆由上訴人承擔，並約定上
    訴人應於法院點交日期一個月後之一週內辦妥車輛過戶手續
    等語，有承購車輛切結書在卷可稽；且被上訴人已於系爭車
    輛拍定時將該車所有資料交付予上訴人，要求上訴人自行辦
    理過戶手續乙節，復為上訴人所不爭執（見本院98年6月8日
    準備程序筆錄）。本件系爭車輛既於85年1月6日由法院點交
    予被上訴人，則依約上訴人即應於85年2月13日辦妥過戶手
    續，然迄今上訴人遲未辦理，被上訴人本於上開約定請求辦
    理過戶，自屬有據。至上訴人雖主張系爭車輛於拍定後旋即
    轉賣予訴外人乙○○，並已交付所有辦理過戶資料，系爭車
    輛已在訴外人乙○○持有中，應登記為訴外人乙○○所有云
    云。惟查，上訴人並未與被上訴人約定將系爭車輛直接登記
    與訴外人乙○○所有乙情，既為上訴人所自承（見本院98年
    6 月8日準備程序筆錄），則揆諸前揭說明，上訴人縱將系
    爭車輛出售予訴外人乙○○，並約定應由乙○○登記為系爭
    車輛所有權人，亦無拘束第三人即上訴人之效力，上訴人不
    得以此為由對被上訴人主張拒絕登記為系爭車輛之所有權人
    ，其前揭主張，自非可採。又被上訴人係依兩造間買賣契約
    請求上訴人辦理過戶登記，其時效依民法第125條規定為15
    年，上訴人主張本件應適用民法第197條所定損害賠償請求
    權之短期時效，亦無足採。
七、從而，被上訴人本於買賣債之契約請求上訴人協同向公路監
    理機關辦理車牌號碼KN-1578號汽車過戶為上訴人所有之登
    記，為有理由。原審准許被上訴人上開聲明之判決，於法並
    無違誤。上訴意旨指摘原判決不當，求予廢棄改判，為無理
    由，應予駁回。
八、據上論結，本件上訴為無理由，依民事訴訟法第436條之1第
    3項、第449條第1項、第78條，判決如主文。
中    華    民    國    98    年    8     月     3    日
                  民事庭審判長法  官  李媛媛
                              法  官  陳湘琳
                              法  官  姚貴美
以上正本係照原本作成。
如對於本判決上訴，須於判決送達後20日內向本院提出上訴，同
時表明上訴理由；如已於本判決宣示後送達前提起上訴者，應於
判決送達後10日內補具上訴理由（均須按他造當事人之人數附繕
本）。
對於簡易訴訟程序之第二審判決，其上訴利益逾一百五十萬元者
，當事人得以其適用法規顯有錯誤為理由，逕向最高法院提起上
訴。
中    華    民    國    98    年    8     月     3    日
                              書記官  詹小瑤


司法院資訊處製作；財團法人民間司法改革基金會備份。
